最高法院民事裁定　　　　　　　　　　111年度台上字第254號
上　訴　人　詹清坤
訴訟代理人　史乃文律師
被 上訴 人　詹傑有
　　　　　　詹宗益
　　　　　　詹德茂
參　加　人　高雄銀行股份有限公司 

法定代理人　董瑞斌
上列當事人間請求借名登記返還請求權事件，上訴人對於中華民
國110年9月22日臺灣高等法院高雄分院第二審判決（109 年度重
上字第118號），提起上訴，本院裁定如下：
    主  文
上訴駁回。
第三審訴訟費用由上訴人負擔。
    理  由
按上訴第三審法院，非以原判決違背法令為理由，不得為之。又
提起上訴，上訴狀內應記載上訴理由，表明原判決所違背之法令
及其具體內容，暨依訴訟資料合於該違背法令之具體事實，其依
民事訴訟法第469條之1規定提起上訴者，並應具體敘述為從事法
之續造、確保裁判之一致性或其他所涉及之法律見解具有原則上
重要性之理由。同法第467條、第470條第2 項定有明文。而依同
法第468 條規定，判決不適用法規或適用不當者，為違背法令；
依同法第469 條規定，判決有該條所列各款情形之一者，為當然
違背法令。是當事人提起上訴，如以同法第469 條所列各款情形
為理由時，其上訴狀或理由書應表明該判決有合於各該條款規定
情形之具體內容，及係依何訴訟資料合於該違背法令之具體事實
。如依同法第468 條規定，以原判決有不適用法規或適用法規不
當為理由時，其上訴狀或理由書應表明該判決所違背之法令條項
，或有關解釋字號，或成文法以外之習慣或法理等及其具體內容
，暨係依何訴訟資料合於該違背法令之具體事實，並具體敘述為
從事法之續造、確保裁判之一致性或其他所涉及之法律見解具有
原則上重要性之理由。上訴狀或理由書如未依上述方法表明，或
其所表明者與上開法條規定不合時，即難認為已合法表明上訴理
由，其上訴自非合法。本件上訴人對於原判決提起上訴，雖以該
判決違背法令為由，惟核其上訴理由狀所載內容，係就原審認定
門牌為高雄市○○區○○路000、000及000號建物（下稱系爭建
物），於民國106年7月3日依序登記為被上訴人詹傑有、詹宗益
及詹德茂所有，上訴人雖主張其為系爭建物之實際權利人，借用
被上訴人名義登記為所有權人，兩造間就系爭建物有借名契約存
在。惟系爭建物係以被上訴人名義簽訂工程合約、擔任起造人，
被上訴人並各支付該建物興建資金新臺幣（下同）150萬元或110
萬元，且兩造與被上訴人之父即訴外人詹榮勝於同年3月間簽署
同意書，約定系爭建物之使用人分別為詹榮勝之子及上訴人等人
、詹榮勝應負責系爭建物未付工程款等語；上訴人復就系爭建物
繳納贈與稅。依上訴人所舉證據，難認兩造間就系爭建物有借名
契約存在等取捨證據、認定事實及解釋契約之職權行使，指摘其
為不當，並就原審所為論斷，泛言未論斷、矛盾或違法，而非表
明該判決所違背之法令及其具體內容，暨依訴訟資料合於該違背
法令之具體事實，並具體敘述為從事法之續造、確保裁判之一致
性或其他所涉及之法律見解具有原則上重要性之理由，難認其已
合法表明上訴理由。依首揭說明，應認其上訴為不合法。末查調
查證據之方法，法院原可衡情取捨，不為當事人請求所拘束。原
審依調查證據之結果及全辯論意旨，認已足判斷兩造就系爭建物
無借名契約存在，而未依上訴人之聲請訊問證人許惟喬、周呈輝
，並說明未函查高氧實業有限公司帳戶資料明細之理由，於法並
無違背。至原判決贅述之其他理由，無論當否，要與判決結果不
生影響，附此敘明。
據上論結，本件上訴為不合法。依民事訴訟法第481條、第444條
第1項、第95條、第78條，裁定如主文。
中    華    民    國   111    年    1     月    5     日
                      最高法院民事第八庭
                          審判長法官  陳  玉  完  
                                法官  周  舒  雁  
                                法官  陳  麗  玲  
                                法官  謝  說  容  
                                法官  黃  書  苑  
本件正本證明與原本無異
                                      書  記  官 
中    華    民    國   111    年    1     月    20    日